【裁判字號】    92,交上易,1287
【裁判日期】    920910
【裁判案由】    過失致死
【裁判全文】
臺灣高等法院臺中分院刑事判決                九十二年度交上易字第一二八七號
    上  訴  人
    即  被  告  甲○○
    輔  佐  人  乙○○
右上訴人因過失致死案件，不服臺灣台中地方法院九十一年度交易字第三八０號中華
民國九十二年四月三十日第一審判決（起訴案號：臺灣台中地方法院檢察署九十一年
度偵字第八六五二號），提起上訴，本院判決如左：
    主      文
上訴駁回。
甲○○緩刑參年。
    事      實
一、甲○○於民國九十年十一月三十日十六時四十分許，駕駛車牌號碼Ｊ四─六六六
    七號自用小客車，由台中市○○○路轉南平路，再沿南平路往五權路方向行駛，
    行經南平路、南平一街之交岔路口（閃光黃燈）時，應注意行經閃黃燈路口應減
    速慢行，而依當時天候晴、視距良好、路面無缺陷等情形應非不能注意，竟疏於
    注意，未予減速，在速限為時速五十公里之該路段，猶以時速五十公里之車速，
    貿然通過該閃光黃燈路口，致與沿南平一街往和昌街方向行駛，行經南平一街與
    南平路交岔路口（閃光紅燈），亦疏未注意駕駛人駕駛汽車（機車）應注意行駛
    至交岔路口，其行進應遵守燈光號誌，遇有閃光紅燈應「停車再開」，車輛應減
    速接近，先停止於交岔路口前，讓幹道車優先通行後認為安全時，方得續行之由
    洪清誥所騎乘搭載丁○○之輕型機車（車號ＳＹＫ─七五二號）發生碰撞，甲○
    ○之汽車復再擦撞至停於路旁洪錫欽所有（車號Ｑ七─三九九三號）、朱偉康所
    有（車號Ｍ三─六四五八號）自用小客車，均致該二車輛損壞（然洪錫欽、朱偉
    康未受傷）。經送醫急救後，洪清誥仍因顱內出血、胸腔內出血，不治死亡；丁
    ○○則有頭部外傷、右脛骨幹粉碎性骨折及全身多處挫傷等傷害。甲○○隨即託
    洪錫欽報案並留於現場，於犯罪偵查機關未發覺前，主動向到場處理之警員黃建
    岳坦承伊為肇事者，自首而接受裁判。
二、案經公訴人相驗後自動檢舉及丁○○訴由台灣台中地方法院檢察署檢察官偵查起
    訴。
    理      由
一、右開犯罪事實，業據上訴人即被告甲○○ (以下簡稱被告 )自白不諱，核與告訴
    人丁○○之指訴及證人江森煌於警訊及偵審中證述之情節大致相符，復有台中市
    ○○○道路交通事故調查報告表、現場照片及私立中山醫學大學附設醫院中港分
    院出具之診斷證明書等附卷可稽。按汽車行駛至交岔路口，其行進應遵守燈光號
    誌之指示；汽車行駛時，駕駛人應注意車前狀況，隨時採取必要之安全措施，道
    路交通安全規則第一百零二條第一項第一款、第九十四條第三項定有明文。又閃
    光黃燈表示「警告」，車輛應減速接近，注意安全，小心通過；閃光紅燈表示「
    停車再開」，車輛應減速接近，先停止於交岔路口前，讓幹道車優先通行後認為
    安全時，方得續行。道路交通標誌標線號誌設置規則第二百十一條第一項第一款
    、第二款亦分別定有明文，被告駕車行經閃光黃燈之交岔路口，自應注意上開規
    定，減速接近，注意安全，小心通過，且依當時天候晴、視距良好、路面無缺陷
    等情形應非不能注意，且依被告所言，內側車道有車擋住視線之情形，更應提高
    警覺，隨時採取必要之安全措施，而被告竟疏未注意，仍以時速五十公里之速度
    快速通過，其有過失甚為顯然。而本件車禍經送台灣省台中市區車輛行車事故鑑
    定委員會鑑定結果，其鑑定意見「一、洪清誥駕駛輕機車行至閃紅燈號誌路口未
    讓幹道車先行，為肇事主因。二、甲○○駕駛自小客車行經閃黃燈號誌路口疏未
    減速慢行，為肇事次因」，此有該會九十一年二月二十一日中鑑字第九一ＯＯ二
    七號鑑定意見書所在卷供參，而台灣省汽車肇事覆議鑑定委員會覆議結果，亦持
    相同看法，有覆議函可考。亦徵被告確有過失，雖被害人洪清誥亦有過失，惟不
    能以此即解免被告之責任。又洪清誥確因本件車禍致顱內出血、胸腔內出血，經
    送醫急救，仍不治死亡，亦經公訴人督同檢驗員相驗屬實，製有相驗筆錄、相驗
    屍體證明書、驗斷書各一份在卷可憑，丁○○則因而受有頭部外傷、右脛骨幹粉
    碎性骨折及全身多處挫傷等傷害，該死亡及傷害結果與被告之過失行為間，應有
    相當因果關係，實足認定。本件事證已臻明確，被告犯行洵堪認定。
二、核被告所為係犯刑法第二百七十六條第一項、第二百八十四條第一項之罪，其以
    一個過失行為觸犯上開二罪名，為想像競合犯，屬裁判上一罪，應依法第五十五
    條規定，從一重之刑法第二百七十六條第一項之過失致死罪處斷。被告於肇事後
    犯罪未發覺前，託洪錫欽報案並留於現場，主動向到場處理之警員黃建岳坦承伊
    為肇事者，自首而接受裁判，有警局筆錄可稽，並經證人黃建岳到庭證述屬實，
    應依法減輕其刑。原審以被告罪証明確，適用上開刑法第二百七十六條第一項、
    第二百八十四條第一項、第五十五條、第四十一條第一項前段、第六十二條前段
    ，罰金罰鍰提高標準條例第一條前段、第二條等規定，並審酌被告過失程度之輕
    重、被害人洪清誥亦應負過失責任、被告肇事後態度、肇事後被告已與被害人洪
    清誥家屬達成民事和解並賠償朱偉康、洪錫欽汽車損害（參卷附和解書二件、調
    解書一件）及雖與告訴人丁○○尚未和解，惟或為雙方認知差距過大而不易和解
    ，但被告亦已表示願依過失相抵原則賠償告訴人等一切情狀，量有期徒刑六月，
    並諭知易科罰金之折算標準。其認事用法，核無違誤，量刑亦屬妥適。被告上訴
    意旨以原審量刑過重指摘原判決不當，經核非有理由，應予駁回。惟查被告未曾
    受有期徒刑以上刑之宣告，有卷內前科表可查，經此偵審教訓，應知警惕諒無再
    犯之虞，本院併審酌前開民事和解情形，及被告並非本件車禍肇事主因等情狀，
    因認被告所受之宣告刑，以暫不執行為適當，併諭知緩刑參年，以勵自新。據上
    論結，應依刑事訴訟法第三百六十八條，刑法第七十四條第一款，判決如主文。
本案經檢察官丙○○到庭執行職務。
中      華      民      國    九十二    年九      月        十      日
                                臺灣高等法院臺中分院刑事第七庭
                                      審判長法  官  林  榮  龍
                                            法  官  黃  日  隆
                                            法  官  江  錫  麟
右正本證明與原本無異。
不得上訴。
                                            書記官  陳  美  利
中      華      民      國      九十二   年       九      月    十二    日
附錄論罪科刑法條：
刑法第二百七十六條第一項：
因過失致人於死者，處二年以下有期徒刑、拘役或二千元以下罰金。
刑法第二百八十四條第一項：因過失傷害人者，處六月以下有期徒刑、拘役或五百元
以下罰金，致重傷者，處一年以下有期徒刑、拘役或五百元以下罰金。
                                                                        Ｒ


司法院資訊處製作；財團法人民間司法改革基金會備份。
